臺灣士林地方法院刑事判決
111年度訴字第20號
公  訴  人  臺灣士林地方檢察署檢察官
被      告  林存浩



上列被告因傷害等案件，經檢察官提起公訴（110年度少連偵字
第83號），被告就被訴事實為有罪之陳述，本院合議庭裁定進行
簡式審判程序，本院判決如下：
    主  文
甲○○成年人與少年共同犯意圖供行使之用而攜帶兇器，在公共場
所聚集三人以上下手施強暴罪，處有期徒刑柒月。緩刑貳年。
    事  實
一、甲○○因乙○○多次與其女友聯繫，遂與乙○○相約於民國110年4
    月21日凌晨在新北市汐止區茄福街73巷旁橋下籃球場（下稱
    本案地點）談判，並邀同少年王Ｏ偉（94年3月生）、蘇Ｏ委
    （93年6月生）、胡Ｏ義（92年12月生）陪同前往本案地點，
    詎甲○○、王Ｏ偉、蘇Ｏ委、胡Ｏ義於同日凌晨0時56分許抵達後
    ，見乙○○攜帶水果刀到場，因而心生不滿，竟基於意圖供行
    使之用而攜帶兇器在公共場所聚集3人以上下手施強暴之犯
    意聯絡，由甲○○、胡Ｏ義持安全帽、蘇Ｏ委持足以對人之生命
    、身體造成危害而可作為兇器使用之金屬甩棍、王Ｏ偉持路
    邊放置之三角錐毆擊乙○○，以此對乙○○實施強暴行為，致乙
    ○○受有頭皮多處撕裂傷、鼻梁撕裂傷（1公分）、上唇、右
    手腕及右手擦挫傷等傷害（甲○○被訴傷害部分，業經撤回告
    訴）。
二、案經乙○○訴由新北市政府警察局汐止分局報告臺灣士林地方
    檢察署檢察官偵查起訴。
    理  由
一、被告甲○○所犯為死刑、無期徒刑、最輕本刑為3年以上有期
    徒刑以外之罪，亦非高等法院管轄第一審案件，被告於本院
    準備程序就被訴事實均為有罪之陳述，經依法告知簡式審判
    程序要旨，並聽取當事人之意見後，本院認無不得或不宜改
    依簡式審判程序進行之情形，爰依刑事訴訟法第273條之1第
    1項規定，裁定進行簡式審判程序，合先敘明。
二、認定事實所憑證據及理由
㈠、上開犯罪事實，業據被告甲○○於本院準備程序及審理時均坦
    承不諱（見本院111年度訴字第20號卷〈下稱本院卷〉第127頁
    、第130頁、第139頁），核與證人即告訴人乙○○、證人即少
    年王Ｏ偉、蘇Ｏ委、胡Ｏ義、證人即在場之江家儀、江芷瑄、
    黃郁庭、謝家安、葉亭寬、林立軒、少年王Ｏ傑於警詢及偵
    查時證述情節相符（見臺灣士林地方檢察署110年度少連偵
    字第83號卷〈下稱偵卷〉第17頁至第25頁、第28頁至第32頁、
    第40頁至第44頁、第46頁至第53頁、第56頁至第60頁、第65
    頁至第67頁、第71頁至第79頁、第152頁至第158頁），並有
    汐止國泰綜合醫院110年4月21日診斷證明書、新北市政府警
    察局汐止分局扣押筆錄、扣押物品目錄表、扣押物品收據、
    扣押之甩棍及三角錐照片、告訴人傷勢及水果刀照片、現場
    照片、監視器影像擷圖照片、員警職務報告、本院勘驗筆錄
    暨附件監視器影像擷圖照片在卷可稽（見偵卷第45頁、第83
    頁至第116頁、本院卷第85頁至第86頁、第89頁至第107頁、
    第109頁、第126頁至第127頁），足徵被告前揭具任意性自
    白與事實相符，堪以採信。
㈡、又本案少年蘇Ｏ委持金屬甩棍毆擊告訴人乙節，業據被告所不
    爭執（見本院卷第41頁），並有新北市政府警察局汐止分局
    扣押筆錄、扣押物品目錄表、扣押物品收據及扣案之甩棍照
    片在卷可稽（見偵卷第89頁至第94頁、第109頁），而被告
    係與少年蘇Ｏ委、王Ｏ偉及胡Ｏ義衝向告訴人後，一同近距離
    毆擊告訴人等情，業經本院勘驗現場監視器確認屬實，有本
    院勘驗筆錄在卷可參（本院卷第85頁至第86頁、第89頁至第
    107頁、第126頁至第127頁），亦為被告所坦認（見本院卷
    第127頁、第139頁），則其明知少年蘇Ｏ委持足以對人之生
    命、身體造成危害之金屬甩棍毆擊告訴人，仍與少年蘇Ｏ委
    一同對告訴人施以強暴行為，自該當刑法第150條第2項第1
    款之意圖供行使之用而攜帶兇器之加重條件。
㈢、綜上所述，本案事證明確，被告前揭犯行，堪以認定，應依
    法論科。
三、論罪科刑及沒收　　
㈠、核被告所為，係犯刑法第150條第2項第1款、第1項後段之意
    圖供行使之用而攜帶兇器在公共場所聚集3人以上下手施強
    暴罪。公訴意旨認被告係犯在公共場所聚集三人以上下手施
    強暴罪嫌，容有未洽，惟因基本事實同一，且經本院於審理
    時告知被告此部分可能涉犯上開罪名（見本院卷第129頁）
    ，無礙其防禦權之行使，爰依刑事訴訟法第300條之規定，
    變更起訴法條。　
㈡、被告與少年王Ｏ偉、蘇Ｏ委及胡Ｏ義間就事實欄一所示意圖供行
    使之用而攜帶兇器在公共場所聚集3人以上下手施強暴犯行
    ，有犯意聯絡及行為分擔，依刑法第28條之規定，論以共同
    正犯。
㈢、刑之加重事由：
　⒈按成年人教唆、幫助或利用兒童及少年犯罪或與之共同實施
    犯罪或故意對其犯罪者，加重其刑至2分之1，兒童及少年福
    利與權益保障法第112條第1項前段定有明文。被告行為時係
    年滿20歲之成年人，共犯王Ｏ偉、蘇Ｏ委、胡Ｏ義則為12歲以
    上未滿18歲之少年，有其等年籍資料在卷可憑，且被告於本
    院準備程序亦自承：我知悉少年王Ｏ偉、蘇Ｏ委、胡Ｏ義未滿1
    8歲等語（見本院110年度審訴字第971號卷〈下稱審訴卷〉第3
    4頁），則其與少年王Ｏ偉、蘇Ｏ委、胡Ｏ義共犯事實欄一所示
    犯行，自應依兒童及少年福利與權益保障法第112條第1項前
    段之規定加重其刑。
　⒉按意圖供行使之用而攜帶兇器或其他危險物品犯刑法第150條
    第1項之罪，得加重其刑至2分之1，刑法第150條第2項第1款
    固有明定。然本院審酌本案係因被告見告訴人攜帶水果刀到
    場談判而與之發生肢體衝突，屬偶發之事件，過程中雖聚集
    超過3人，但是沒有持續增加人數，並僅攻擊告訴人1人，衝
    突之時間尚屬短暫，復所生危害也沒有擴及他人導致傷亡，
    少年蘇Ｏ委雖持金屬甩棍攻擊告訴人，但被告並未持任何之
    兇器或其他危險物品，業如前述，足徵被告所犯情節雖侵害
    社會秩序安全，但無嚴重或擴大現象，本院認尚無加重其刑
    之必要。　
㈣、爰審酌被告因感情糾紛而與告訴人相約談判，復見告訴人攜
    帶水果刀到場而心生不滿，遂與少年王Ｏ偉、蘇Ｏ委、胡Ｏ義
    分別持安全帽、金屬甩棍、三角錐等物攻擊告訴人，誠值非
    難，惟念及被告犯後坦承犯罪，並與告訴人達成和解，有和
    解書在卷可參（見審訴卷第27頁），並經告訴人當庭表示希
    望法院從輕量刑等旨（見本院卷第140頁），犯後態度良好
    ，兼衡被告之犯罪動機、目的、手段、對被害人所生危害程
    度暨其自述大學3年級肄業之智識程度、目前從事電工、月
    薪新臺幣3萬元、家境普通、需扶養罹癌父親之生活狀況（
    見本院卷第139頁）等一切情狀，量處如主文所示之刑。
㈤、被告前未曾因故意犯罪而受有期徒刑以上刑之宣告，有臺灣
    高等法院被告前案紀錄表在卷可稽（見本院卷第7頁），衡
    酌被告行為時僅21歲，年紀尚輕，因一時失慮致罹刑典，犯
    後坦承犯罪，並與告訴人達成和解，經告訴人當庭表示同意
    給被告緩刑等語（見本院卷第140頁），足認被告犯後已知
    悔悟，信其經此科刑教訓，應能知所警惕而不致再犯，是本
    院認對被告所宣告之刑，以暫不執行為適當，依刑法第74條
    第1項第1款之規定，對被告諭知緩刑2年，以啟自新。
㈥、至被告持以毆打告訴人之安全帽1頂，固為供其犯罪所用之物
    ，惟該安全帽未扣案，且無證據證明上開物品仍存在，衡酌
    安全帽為日常極易取得物品，經濟價值不高，縱未宣告沒收
    ，亦不至對社會危害或再供犯罪使用產生實質上影響，欠缺
    刑法上之重要性，依刑法第38條之2第2項之規定，不予宣告
    沒收。　　
四、不另為不受理之諭知
㈠、公訴意旨另以：被告與少年王Ｏ偉、蘇Ｏ委、胡Ｏ義基於傷害人
    身體之犯意聯絡，在事實欄一所示時間、地點分別持安全帽
    、甩棍、三角錐等物毆打告訴人，使告訴人受有事實欄一所
    示傷害。因認被告所為，亦同時涉犯刑法第277條第1項傷害
    罪嫌等語。
㈡、按告訴乃論之罪，告訴人於第一審辯論終結前，得撤回其告
    訴；告訴乃論之罪，其告訴經撤回者，應諭知不受理之判決
    ，刑事訴訟法第238條第1項、第303條第3款各有明文。又簡
    式審判程序固不宜為不另為無罪、免訴或不受理之諭知，但
    如有告訴乃論之罪，一部經合法撤回告訴，且無爭議，為利
    訴訟經濟，可以在有罪判決內就該撤回告訴部分說明不另為
    不受理之諭知（臺灣高等法院暨所屬法院94年法律座談會刑
    事類提案第28號審查意見及研討結果參照）。
㈢、被告所涉刑法第277條第1項傷害罪嫌，依同法第287條，須告
    訴乃論，而告訴人已於110年12月28日具狀撤回告訴，有刑
    事撤回告訴狀在卷可稽（見審訴卷第21頁至第23頁），此部
    分本應為不受理之諭知，但因被告所涉上開傷害罪嫌，若成
    立犯罪，與本院論罪科刑部分，有想像競合犯之一罪關係，
    爰不另為不受理之諭知。
據上論斷，應依刑事訴訟法第273條之1、第299條第1項前段、第
300條，兒童及少年福利及權益保障法第112條第1項前段，刑法
第28條、第150條第1項後段、第2項第1款、第74條第1項第1款，
刑法施行法第1條之1第1項，判決如主文。
本案經檢察官丙○○提起公訴，檢察官余秉甄到庭執行職務。
中　　華　　民　　國　　111 　年　　6 　　月　　17　　日
                  刑事第二庭　法  官  何松穎
以上正本與原本無異。　　　　　　　　　　
如不服本判決應於收受送達後20日內向本院提出上訴書狀，並應
敘述具體理由。其未敘述上訴理由者，應於上訴期間屆滿後20日
內向本院補提理由書(均須按他造當事人之人數附繕本) 「切勿
逕送上級法院」。
因疫情而遲誤不變期間，得向法院聲請回復原狀。
                              書記官  謝佳穎
中　　華　　民　　國　　111 　年　　6 　　月　　17　　日
附錄本案論罪科刑法條全文：
中華民國刑法第150條
在公共場所或公眾得出入之場所聚集3人以上，施強暴脅迫者，
在場助勢之人，處1年以下有期徒刑、拘役或10萬元以下罰金；
首謀及下手實施者，處6月以上5年以下有期徒刑。
犯前項之罪，而有下列情形之一者，得加重其刑至二分之一：
一、意圖供行使之用而攜帶兇器或其他危險物品犯之。
二、因而致生公眾或交通往來之危險。